apertium-tat.tat.lexc
LEXICON V-FUT-AR

%<fut%>:%>%{A%}р V-PERS-S1 ;
%<neg%>%<fut%>:%>м%{A%}с V-PERS-S1-NO1PERSON ;
%<neg%>%<fut%>%<p1%>%<sg%>:%>м%{A%}%>м CLITICS-NO-COP ;
%<neg%>%<fut%>%<p1%>%<sg%>:%>м%{A%}с%>м%{I%}н CLITICS-NO-COP ; ! Dir/LR
%<neg%>%<fut%>%<p1%>%<sg%>:%>м%{A%}%>м%{I%}н CLITICS-NO-COP ;  ! Dir/LR
%<neg%>%<fut%>%<p1%>%<pl%>:%>м%{A%}%>б%{I%}з CLITICS-NO-COP ;

%<gpr_fut%>:%>%{A%}р V-ADJ ;
%<neg%>%<gpr_fut%>:%>м%{A%}с V-ADJ ;

%<gpr_ppot%>:%>%{A%}рл%{I%}к # ;
%<neg%>%<gpr_ppot%>:%>м%{A%}сл%{I%}к # ;

%<ger_fut%>:%>%{A%}р GER-POSS-REAL ;
%<neg%>%<ger_fut%>:%>м%{A%}с GER-POSS-REAL ;

%<ger_ppot%>:%>%{A%}рл%{I%}к GER-POSS-REAL ;
%<neg%>%<ger_ppot%>:%>м%{A%}сл%{I%}к GER-POSS-REAL ;

%<inf%>:%>%{A%}рг%{A%} CLITICS-NO-COP ;
%<neg%>%<inf%>:%>м%{A%}ск%{A%} CLITICS-NO-COP ;

LEXICON V-FINITE-REGULAR_NEGATIVE

%<pres%>:%>%{E%} V-PERS-PRESENT ;
%<past%>:%>%{G%}%{A%}н V-PERS-S1 ;
%<ifi%>:%>%{D%}%{I%} V-PERS-S2 ;
%<fut2%>:%>%{j%}%{A%}ч%{A%}к V-PERS-S1 ;

LEXICON V-NONFINITE-IRREGULAR_NEGATIVE       ! Either irregular negative form or
                                             ! no negative  form at all

! Participles
%<prc_perf%>:%>%{I%}п CLIT-GHANA-ETC ;
! FIXME CHECK correct default for negative
%<neg%>%<prc_perf%>:%>м%{A%}%>%{E%}%>ч%{A%} CLIT-GHANA-ETC ;
%<neg%>%<prc_perf%>:%>м%{A%}%>%{E%} CLIT-GHANA-ETC ;       ! Dir/LR
! The following is dialectal, so Dir/LR restriction is correct
%<neg%>%<prc_perf%>:%>м%{A%}енч%{A%} CLIT-GHANA-ETC ;      ! Dir/LR

%<prc_impf%>:%>%{E%} CLIT-GHANA-ETC ;
! "Бу хәл фигыльнең юклыгы, -ып/-еп формасындагы кебек үк, -мый/-ми,
! -мыйча/-мичә, -маенча/-мәенчә кушымчалары белән белдерелә; -ып формасыннан
! аермалы буларак, бу очракта фигыль янында күбрәк "гына" кисәкчәсе сорала."
! [Хисамова 261]. Sounds correct, so add an rlx rule for this /IS/
%<neg%>%<prc_impf%>:%>м%{A%}%>%{E%}%>ч%{A%} CLIT-GHANA-ETC ;
%<neg%>%<prc_impf%>:%>м%{A%}%>%{E%} CLIT-GHANA-ETC ;       ! Dir/LR
%<neg%>%<prc_impf%>:%>м%{A%}енч%{A%} CLIT-GHANA-ETC ;      ! Dir/LR

%<prc_vol%>:%>%{E%}с%{I%} V-PERS-VOLITIONAL ;

%<prc_fplan%>:%>м%{A%}кч%{I%} CLITICS-NO-COP ;

! Verbal adverbs
%<gna_perf%>:%>%{I%}п CLITICS-NO-COP ;
%<neg%>%<gna_perf%>:%>м%{A%}%>%{E%}%>ч%{A%} CLITICS-NO-COP ;
%<neg%>%<gna_perf%>:%>м%{A%}%>%{E%} CLITICS-NO-COP ;       ! Dir/LR
%<neg%>%<gna_perf%>:%>м%{A%}енч%{A%} CLITICS-NO-COP ;      ! Dir/LR

%<gna_until%>:%>%{G%}%{A%}нч%{I%} CLITICS-NO-COP ;
%<gna_until%>:%>%{G%}%{A%}нч%{A%} CLITICS-NO-COP ; ! Dir/LR

! Verbal adjectives
%<gpr_fut3%>:%>%{E%}с%{I%} V-ADJ ;

! Gerunds
%<ger1%>:%>м%{A%}%{K%} GER-INFL ;
%<ger_fut3%>:%>%{E%}с%{I%} GER_FUT3-POSS-REAL ;

%<fut_plan%>:%>м%{A%}кч%{I%} V-PERS-S1 ;

LEXICON V-NONFINITE-REGULAR_NEGATIVE

! Participles
%<prc_cond%>:%>с%{A%} V-PERS-S2 ;

! Verbal adverbs
%<gna_cond%>:%>с%{A%} V-PERS-S2 ;
%<gna_after%>:%>%{G%}%{A%}ч CLITICS-NO-COP ;

! Verbal adjectives
%<gpr_past%>:%>%{G%}%{A%}н V-ADJ ;
%<gpr_impf%>:%>%{E%}% торган V-ADJ ;
%<gpr_pot%>:%>%{U%}ч%{I%} V-ADJ ;
%<gpr_fut2%>:%>%{j%}%{A%}ч%{A%}к V-ADJ ;

! Gerunds
%<ger%>:%>%{U%} GER-INFL ;
%<ger_past%>:%>%{G%}%{A%}н GER-INFL ;
%<ger_perf%>:%>%{G%}%{A%}н%>л%{I%}к GER-INFL ;
%<ger_abs%>:%>%{U%}%>ч%{I%}%>%{L%}%{I%}к GER-INFL ;
%<ger_fut2%>:%>%{j%}%{A%}ч%{A%}к GER-POSS-REAL ;

! Imperatives
%<imp%>%<p2%>%<sg%>: CLITICS-AFTER-IMP-SG ;
%<imp%>%<p2%>%<pl%>:%{I%}г%{I%}з  CLITICS-AFTER-IMP-PL ;
%<imp%>%<p2%>%<frm%>%<sg%>:%{I%}г%{I%}з  CLITICS-AFTER-IMP-PL ;
%<imp%>%<p2%>%<frm%>%<pl%>:%{I%}г%{I%}з  CLITICS-AFTER-IMP-PL ;

! Optative/jussive forms

%<opt%>%<p1%>%<sg%>:%>%{A%}%{E%}м CLITICS-NO-COP ;
%<opt%>%<p3%>%<sg%>:%>с%{I%}н CLITICS-NO-COP ;
%<opt%>%<p1%>%<pl%>:%>%{A%}%{E%}к CLITICS-NO-COP ;
%<opt%>%<p3%>%<pl%>:%>с%{I%}нн%{A%}р CLITICS-NO-COP ;

LEXICON V-COMMON

V-FINITE-REGULAR_NEGATIVE ;
%<neg%>:%>м%{A%} V-FINITE-REGULAR_NEGATIVE ;

V-NONFINITE-REGULAR_NEGATIVE ;
%<neg%>:%>м%{A%} V-NONFINITE-REGULAR_NEGATIVE ;

V-NONFINITE-IRREGULAR_NEGATIVE ;

LEXICON V-COMMON-PASSIVE

%<v%>%<tv%>%<pass%>:%>%{I%}%{l%} V-COMMON ;
%<v%>%<tv%>%<pass%>:%>%{I%}%{l%} V-FUT-IR ;

LEXICON V-DER

!%<caus%>:%>%{I%}т V-COMMON ;
!%<caus%>:%>%{I%}т V-FUT-IR ;

%<coop%>:%>%{I%}ш V-COMMON ;
%<coop%>:%>%{I%}ш V-FUT-IR ;

LEXICON V-IV-IR

%<v%>%<iv%>: V-COMMON ;
%<v%>%<iv%>: V-FUT-IR ;
%<v%>%<iv%>: V-DER ;

LEXICON V-TV-NOPASS-IR

%<v%>%<tv%>: V-COMMON ;
%<v%>%<tv%>: V-FUT-IR ;
%<v%>%<tv%>: V-DER ;

LEXICON V-TV-PASS-IR

! e.g. күрен
%<v%>%<tv%>%<pass%>: V-COMMON ;
%<v%>%<tv%>%<pass%>: V-FUT-IR ;
%<v%>%<tv%>%<pass%>: V-DER ;

LEXICON V-TV-IR

%<v%>%<tv%>: V-COMMON ;
%<v%>%<tv%>: V-FUT-IR ;
%<v%>%<tv%>: V-DER ;
V-COMMON-PASSIVE ;

LEXICON V-IV-AR

%<v%>%<iv%>: V-COMMON ;
%<v%>%<iv%>: V-FUT-AR ;
%<v%>%<iv%>: V-FUT-IR ; ! Dir/LR
%<v%>%<iv%>: V-DER ;

LEXICON V-TV-AR

%<v%>%<tv%>: V-COMMON ;
%<v%>%<tv%>: V-FUT-AR ;
%<v%>%<tv%>: V-FUT-IR ; ! Dir/LR
%<v%>%<tv%>: V-DER ;
V-COMMON-PASSIVE ;

!!!!!!!!!!!!!!!!!!!!!!     auxiliary verbs

LEXICON VAUX-IR

%<vaux%>: V-COMMON ;
%<vaux%>: V-FUT-IR ;

LEXICON VAUX-AR

%<vaux%>: V-COMMON ;
%<vaux%>: V-FUT-AR ;

!!!!!!!!!!!!!!!!!!!!!!     copula

LEXICON COP-I

и%<cop%>%<ger_past%>:икән GER-POSS-REAL ;
и%<cop%>%<ger_perf%>:икән%>л%{I%}к GER-POSS-REAL ;

и%<cop%>%<aor%>%<evid%>:икән V-PERS-S1 ;
и%<cop%>%<neg%>%<aor%>%<evid%>:түгел% икән V-PERS-S1 ;

и%<cop%>%<ifi%>:иде V-PERS-S2 ;

и%<cop%>%<neg%>%<aor%>:түгел V-PERS-S1 ;

!!!!!!!!!!!!!!!!!!!!!!     PRONOUN'S INFLECTION

!!!!!!!   P E R S O N A L

LEXICON PRON-P12SG-CASES

%<dat%>:иңа CLITICS-NO-COP ;
%<acc%>:ине CLITICS-NO-COP ;
%<abl%>:иннән CLITICS-NO-COP ;
%<loc%>:индә CLITICS-NO-COP ;
%<px%>:инеке%{n%} CASES ;
%<loc%>:индәге ATTR-SUBST ;
%<sim%>:индәй CLITICS-NO-COP ;

LEXICON PRON-PERS-INFL

CASES-ETC ;

 LEXICON Nouns
вадыйге% хәмел% кыл:вәдыйге% хәмәл% кыл V-IV-IR ; ! "" Dir/LR Use/MT
иҗаб% кыл:иҗаб% кыл V-TV-IR ; ! "" Use/MT
мәнигъ% кыл:мәнигъ% кыл V-TV-IR ; ! "" Use/MT
никаһ% ит:никаһ% ит V-TV-AR ; ! "" Use/MT
талакы% раҗигый% кыл:талакы% раҗигый% кыл V-TV-IR ; ! ""
тамга% галәмәте% сал:тамга% галәмәте% сал V-IV-IR ; ! "" Use/MT
тәзәүвеҗ% ит:тәзәвваеҗ% ит V-TV-AR ; ! "" Use/MT Dir/LR
хисап% кыл:хисап% кыл V-TV-IR ; ! "" Use/MT
 LEXICON Verbs
адаш:адаш V-IV-IR ; ! "err,be mistaken,loose one's way,get lost"
ак:ак V-IV-AR ; ! "to stream"
алда:алда V-TV-IR ; ! "deceive"
алын:алын V-IV-IR ; ! "be taken,be gathered,be collected,be raised,be levied,be deducted" (kaz tat) pass
аңкы:аңкы V-TV-IR ; ! "to spread"
ас:ас V-TV-AR ; ! ""
атла:атла V-IV-IR ; ! "to step"
ау:ау V-IV-AR ; ! "упасть,опрокинуться"
аудар:аудар V-TV-IR ; ! "to throw down" (kaz tat) caus
багыш:багыш V-TV-NOPASS-IR ; ! "educate,look after" (kaz tat) coop
баз:баз V-IV-AR ; ! "осмелиться"
бакыр:бакыр V-IV-IR ; ! "кричать,ревет,бранить"
балчык% сыла:балчык% сыла V-TV-IR ; ! "to soil" Use/MT
бас:бас V-IV-AR ; ! "вставать"
бас:бас V-TV-AR ; ! "давить;печатать"
баш% как:баш% как V-IV-AR ; ! ""
бәр:бәр V-TV-IR ; ! ""
биз:биз V-IV-AR ; ! "renounce,disavow"
биләмдә% йөр:биләмдә% йөр  V-IV-IR ; ! "gezinmek" ! Use/MT
боз:боз V-TV-AR ; ! "портить,нарушать,разрешить"
бор:бор V-TV-IR ; ! ""
буй% җит:буй% җит V-IV-AR ; ! "to grow up"
буша:буша V-IV-IR ; ! "пустеть,освобождаться;ослабевать"
бүл:бүл V-TV-AR ; ! "делить"
бүлдер:бүлдер V-TV-IR ; ! "перебивать"
ваз% кич:ваз% кич V-IV-AR ; ! "deny"
гаеп% так:гаеп% так V-IV-AR ; ! "обвинять,упрекать"
гариплән:гариплән V-IV-IR ; ! "to become a cripple"
дәвам% ит:дәвам% ит V-TV-AR ; ! ""
егет% бул:егет% бул V-IV-IR ; ! "to distinguish oneself" Use/MT
ек:ек%{ъ%} V-TV-AR ; ! "knock over (passive = fall over)"
ер:ер%{ъ%} V-TV-IR ; ! ""
әче:әче V-IV-IR ; ! "to get overcurdled (of sour milk)"
җаен% тап:җаен% тап V-IV-AR ; ! "" Use/MT
җәй:җәй V-TV-AR ; ! "to pasture"
җибәр:җибәр V-TV-IR ; ! "send"
җиһазлан:җиһазлан V-IV-IR ; ! "to be equipped with tools"
җөрьәт% ит:җөрьәт% ит V-TV-AR ; ! ""
җылын:җылын V-TV-IR ; ! ""
игътибар% ит:игътибар% ит V-IV-AR ; ! "замечать,обращать внимание"
из:из V-TV-AR ; ! "squish"
интек:интек V-IV-IR ; ! ""
иркәлә:иркәлә V-TV-IR ; ! "to take care of someone attentively"
исем% куш:исем% куш V-TV-AR ; ! "" Use/MT
ис:ис V-IV-AR ; ! "twist,spin"
йок:йок V-TV-AR ; ! "be communicated (of diseases)"
йөгәнсезлән:йөгәнсезлән V-IV-IR ; ! "to commit excesses"
йөклә:йөклә V-TV-IR ; ! ""
кабул% ит:кабул% ит V-TV-AR ; ! ""
кайгырт:кайгырт V-TV-IR ; ! "to irritate"
калкы:калкы V-IV-IR ; ! ""
каптыр:каптыр V-TV-IR ; ! "to do up"
кат:кат V-IV-AR ; ! "harden"
кауша:кауша V-IV-IR ; ! "anxious,uneasy,agitated,disturbed,confused,bustle"
кәнәгатьләндер:кәнәгатьләндер V-TV-IR ; ! "" (tat) caus
килеп% чык:килеп% чык V-IV-AR ; ! "" Use/MT
киңәш:киңәш V-IV-IR ; ! "to consult"
кип:кип V-IV-AR ; ! "to crack"
кире% как:кире% как V-TV-AR ; ! "reject, turn back" Use/MT
кор:кор V-TV-IR ; ! "build"
көй:көй V-IV-AR ; ! "burn"
көндәшлек% ит:көндәшлек% ит V-IV-AR ; ! ""
көт:көт V-TV-AR ; ! "wait"
көч% куй:көч% куй V-IV-AR ; ! "strive" Use/MT
кристаллан:кристаллан V-IV-IR ; ! "to crystallize"
куллан:куллан V-TV-IR ; ! "употреблять"
куп:куп V-IV-AR ; ! ""
күм:күм V-TV-AR ; ! ""
күн:күн V-IV-AR ; ! ""
күр:күр V-TV-NOPASS-IR ; ! ""
күр:күрен V-TV-PASS-IR ; ! ""
күтәрел:күтәрел V-IV-IR ; ! "to rise"
күчер:күчер V-TV-IR ; ! "to move"
кысыл:кысыл V-IV-AR ; ! "тесниться"
кышла:кышла V-IV-IR ; ! "to pass the winter"
мавыктыр:мавыктыр V-TV-IR ; ! "to amuse"
мәгълүм% ит:мәгълүм% ит V-TV-AR ; ! "to inform"
начарлан:начарлан V-IV-IR ; ! "to become worse"
нигезлә:нигезлә V-TV-IR ; ! ""
охша:охша V-IV-IR ; ! "resemble"
оч:оч V-IV-AR ; ! "fly"
өз:өз V-TV-AR ; ! "cut,pluck" pluck
өйрәт:өйрәт V-TV-IR ; ! "teach"
пышкыр:пышкыр V-IV-IR ; ! "sneeze (for animals)"
ратификациялә:ратификациялә V-TV-IR ; ! "to ratify"
салкын% ти:салкын% ти V-IV-AR ; ! "" Use/MT
сарыф% ит:сарыф% ит V-TV-AR ; ! ""
сикереп% чап:сикереп% чап V-IV-AR ; ! "to go at a gallop" Use/MT
сикертеп% чап:сикертеп% чап V-TV-AR ; ! "to go at a gallop" Use/MT
сискән:сискән V-IV-IR ; ! ""
советлаштыр:советлаштыр V-TV-IR ; ! "to sovietize"
суз:суз V-TV-AR ; ! ""
сусавын% бас:сусавын% бас V-IV-AR ; ! "drink one's fill" Use/MT
сүлпәнлән:сүлпәнлән V-IV-IR ; ! "become sluggish" inert
сыз:сыз V-TV-AR ; ! "to write"
сын:сын V-IV-AR ; ! "break"
сыпыр:сыпыр V-TV-IR ; ! "sweep"
тантаналы% рәвештә% игълан% ит:тантаналы% рәвештә% игълан% ит V-TV-AR ; ! "to announce" Use/MT
таң% кал:таң% кал V-IV-IR ; ! "to be astonished at something"
тез:тез V-TV-AR ; ! "string,thread"
терәл:терәл V-IV-IR ; ! "" refl?
теркә:теркә V-TV-IR ; ! "attach/register"
тәрҗемә% ит:тәрҗемә% ит V-TV-AR ; ! "переводить"
типтер:типтер V-IV-IR ; ! ""
той:той V-TV-AR ; ! ""
тормышка% аш:тормышка% аш V-IV-AR ; ! ""
төй:төй V-TV-AR ; ! "to pulverize"
төтәслә:төтәслә V-TV-IR ; ! "drive out,banish,stigmatize,ostracize"
төчкер:төчкер V-IV-IR ; ! "sneeze (for people)"
туры% кил:туры% кил V-IV-AR ; ! "" Use/MT
тынычлык% урнаштыр:тынычлык% урнаштыр V-IV-IR ; ! "" Use/MT
уз:уз V-TV-AR ; ! "проходить"
уйна:уйна V-TV-IR ; ! ""
уң:уң V-IV-AR ; ! ""
үтмәсләндер:үтмәсләндер V-TV-IR ; ! "to bend"
үт:үт V-TV-AR ; ! ""
хасил% бул:хасил% бул V-IV-IR ; ! ""
хезмәт% ит:хезмәт% ит V-IV-AR ; ! ""
хәтердә% тот:хәтердә% тот V-TV-AR ; ! "" Use/MT
чап:чап V-IV-AR ; ! ""
чәйнә:чәйнә V-TV-IR ; ! "chew"
чәнчеп% тиш:чәнчеп% тиш V-TV-AR ; ! "to puncture" Use/MT
чүгәлә:чүгәлә V-IV-IR ; ! "to squat"
чык:чык V-IV-AR ; ! ""
шу:шу V-TV-AR ; ! ""
ырылда:ырылда V-IV-IR ; ! "to bark"
эзлә:эзлә V-TV-IR ; ! ""
эч:эч V-TV-AR ; ! ""
юлга% чык:юлга% чык V-IV-AR ; ! "to leave" Use/MT
яктырт:яктырт V-TV-IR ; ! ""
ярсып% сөйлә:ярсып% сөйлә V-IV-IR ; ! "to speak hastily" Use/MT
ят:ят V-IV-AR ; ! ""
ал:ал VAUX-IR ; ! ""
башла:башла VAUX-IR ; ! ""
бел:бел VAUX-IR ; ! ""
бет:бет VAUX-AR ; ! ""
бетер:бетер VAUX-IR ; ! "" ! FIXME causative
бир:бир VAUX-IR ; ! ""
бул:бул VAUX-IR ; ! ""
ит:ит VAUX-AR ; ! ""
йөр:йөр VAUX-IR ; ! "" FIXME CHECK which is right
йөр:йөре VAUX-IR ; ! "" Dir/LR FIXME CHECK which is right
кал:кал VAUX-IR ; ! ""
кара:кара VAUX-IR ; ! ""
кил:кил VAUX-IR ; ! ""
кит:кит VAUX-AR ; ! ""
сал:сал VAUX-IR ; ! ""
тор:тор VAUX-IR ; ! ""
утыр:утыр VAUX-IR ; ! ""
чык:чык VAUX-AR ; ! ""
яз:яз VAUX-AR ; ! ""
ят:ят VAUX-AR ; ! ""
